【裁判字號】    90,上,340
【裁判日期】    900605
【裁判案由】    損害賠償
【裁判全文】
臺灣高等法院民事判決  九十年度上字第三四０號
      上  訴  人  林基有限公司
      法定代理人  林子言
      法定代理人  葉明裕
      訴訟代理人  黃明豐
右當事人間損害賠償事件，上訴人對於中華民國九十年二月二十一日臺灣臺北地方法
院八十九年度訴字第五二二０號第一審判決提起上訴，本院判決如左：
      主      文
上訴駁回。
第二審訴訟費用由上訴人負擔。
      事實及理由
一、本件上訴人主張：上訴人於民國八十三年間，向被上訴人訂購胚布貨物乙批，共
    三萬五千一百八十二碼，每碼三十一元五角，經上訴人送工廠加工後發現有嚴重
    瑕疵，上訴人表示解除契約後，被上訴人仍請上訴人就近在台北地區銷售。惟二
    年後，被上訴人竟以假扣押之方式查扣上訴人設在上海商業儲蓄銀行股份有限公
    司支票存款帳戶，致上訴人受損，惟本案判決最後確定為駁回被上訴人之訴。被
    上訴人明知兩造契約業經解除，竟以假扣押、起訴及假執行之方式，侵害上訴人
    權利。被上訴人以不實之事證，即非等值之次劣級品混充「全Ａ級包染胚」，經
    發覺後未再履行義務，應屬詐欺。被上訴人不以查封系爭胚布，卻逕行查封上訴
    人之支票存款帳戶，致上訴人之支票因查封而退票，銀行因上訴人之支票退票而
    降低或停止信用額度甚至要求提前返還貸款，則上訴人所受之損害，自得依民法
    第二百十六條第一項、第二項請求被上訴人賠償。上訴人之損失為加工費十五萬
    一千五百六十元、倉租費用七萬元、訴訟費用三萬四千九百零八元、律師費二十
    萬元、退票損失六萬元、檢驗費一萬三千三百一十八元，訂單流失損失為八十九
    萬五千一百二十五元，解除契約所失消極利益四十四萬七千五百六十二元，共計
    一百八十七萬二千四百七十三元。爰求為被上訴人應如數給付之判決（上開請求
    原審為上訴人敗訴之判決），並上訴聲明：(一)原判決廢棄。(二)被上訴人應給付上
    訴人一百八十七萬二千四百七十三元。(三)上訴人願供擔保，請准宣告假執行。(四)
    第一、二審訴訟費用由被上訴人負擔。
二、被上訴人則以：上訴人於八十三年九月間向被上訴人購買胚布，總價款為一百十
    六萬三千六百四十五元，屢經被上訴人催討均不給付，被上訴人始提出訴訟。歷
    審判決，被上訴人亦曾勝訴，僅是最後敗訴確定在案。上訴人於該次交易中，向
    被上訴人購買布胚後即進行加工，再以瑕疵要求退貨，惟因上訴人已經加工，議
    價空間加大，需特定人始能出售，被上訴人因而拒絕上訴人退貨，上訴人亦不付
    款，被上訴人無奈始以民事訴訟追討，所有訴訟行為均是依法辦。而支票存款，
    如發生支票遺失或其他原因等皆可向銀行辦理專戶指定票號付款，不會造成退票
    問題，上訴人所言不實。又上訴人購貨後未付任何款項，貨物置放多年產生化學
    變化，變賣結果得款不及原價三成，被上訴人始為真正受害者等語置辯。並於本
    院聲明：(一)上訴駁回。(二)訴訟費用由上訴人負擔。
三、查上訴人主張兩造於八十三年間買賣布胚發生糾紛，被上訴人於八十五年二月聲
    請假扣押，並於八十五年三月二日由原法院發執行命令扣押上訴人在台北市彰化
    銀行城東分行之支票存款帳戶，嗣被上訴人實體訴訟敗訴確定之事實，為被上訴
    人所自認，復有原法院八十五年度裁全字第八○七號、八十五年度執全字第六九
    六號、八十五年度訴字第三三九二號、本院八十六年度上字第七九三號、八十七
    年度上更(一)字第三四六號、最高法院八十七年度台上字第一六九○號、八十八年
    度台上字第二八四四號判決在卷可證，且為兩造所不爭執，此部分事實，自堪採
    信。本件之爭點，即在於被上訴人於八十五年間假扣押上訴人之銀行支票存款帳
    戶是否構成侵權行為損害賠償之要件？
四、按因侵權行為所發生之損害賠償請求權，以有故意或過失不法侵害於他人權利，
    或故意以背於善良風俗之方法，加損害於他人為成立要件，此觀民法第一百八十
    四條第一項規定即明。所謂故意係指行為人對於構成侵權行為之事實，明知並有
    意使其發生或預見其發生，而其發生並不違背其本意而言。因之故意以聲請法院
    實施假扣押之手段，侵害他人權利之情形，必須行為人對於其聲請假扣押係屬侵
    權行為之事實，明知並有意使其發生，或預見其發生，而其發生並不違背其本意
    者，始足當之。又假扣押裁定因自始不當而撤銷者，債權人始應賠償債務人因假
    扣押所受之損害，此觀民法第四百五十三條、第五百三十一條規定自明。本件上
    訴人雖主張前開假扣押所擔保之本案請求，最後經最高法院判決被上訴人敗訴確
    定，而上訴人遭假扣押後造成上訴人支票存款帳戶無法使用致支票使用迭有損失
    ，受有加工費十五萬一千五百六十元、倉租費用七萬元、訴訟費用三萬四千九百
    零八元、律師費二十萬元、退票損失六萬元、檢驗費一萬三千三百一十八元、訂
    單流失損失為八十九萬五千一百二十五元，解除契約所失消極利益四十四萬七千
    五百六十二元等損害，被上訴人應構成侵權行為云云。然查，本件被上訴人就上
    訴人所有之前開銀行帳戶實施假扣押後，即向原法院起訴主張上訴人取得被上訴
    人交付貨物，惟未給付買賣價金，請求給付一百一十六萬三千六百四十五元，嗣
    經原法院認被上訴人之請求為有理由，為被上訴人勝訴之判決，經上訴人上訴本
    院後，亦維持原判。然經上訴人上訴最高法院，最高法院廢棄發回後，再由本院
    審理，始廢棄原判決為上訴人勝訴判決，改判駁回被上訴人之請求，被上訴人上
    訴最高法院後，由最高法院駁回上訴而告確定，此均有前開判決可參。然觀判決
    之內容，上訴人主張兩造間之買賣契約，業經上訴人於八十三年十月三日通知解
    約，然被上訴則抗辯貨品並無瑕疵，上訴人解約不合法。就該買賣契約是否經合
    法解除乙節，兩造互為爭執，原法院及本院初審該案時亦認契約未經合法解除，
    故上訴人主張被上訴人明知買賣契約業經合法解除仍故為假扣押，自無可取。此
    外就被上訴人所主張之事實，有舉證不足之情形（見本院八十七年度上更(一)字第
    三四六號判決第九頁），則該判決既因被上訴人之舉證不足而判決本件被上訴人
    敗訴，而本件被上訴人於該案所提證據證明力之強弱，尚待法院進行審理，始得
    心證。自不得僅憑該案判決本件被上訴人敗訴，即認被上訴人明知或可得而知其
    無權利之存在，而以實施假扣押為手段，侵害上訴人權利。而假扣押究屬債權人
    依法保全其債權得受清償之正當方法，亦無背於善良風俗方法之可言。上訴人又
    不能舉出其他證據證明被上訴人實施本件假扣押，主觀上確有故意或過失。而本
    件又無假扣押裁定因自始不當而撤銷之情事，則上訴人主張被上訴人構成侵權行
    為，即不可採。況上訴人所主張之上開損害，均係指前買賣債務不履行所發生之
    損害，並非假扣押所生之損害。嗣在本院上訴人另主張其蒙受嚴重之精神、商譽
    、金錢、財物損失，然均未舉證以實其說，自難信為真實。
五、綜上所述，上訴人依侵權行為之法則請求被上訴人應負損害賠償責任，即非正當
    ，不應准許。原審為上訴人敗訴判決，並無不合。上訴意旨，仍執陳詞，指摘原
    判決不當，求予廢棄改判，為無理由，應予駁回上訴。
六、本件事實已臻明確，兩造其餘攻擊、防禦方法經予審酌，核與判決結果不生影響
    ，爰不再逐一論述，併此明。
據上論結：本件上訴為無理由，依民事訴訟法第四百四十九條第一項、第七十八條，
判決如主文。
中      華      民      國    九十      年      六      月      五      日
                              民事第八庭
                                  審判長法  官  鄭  三  源
                                        法  官  黃  豐  澤
                                        法  官  王  淇  梓
右正本係照原本作成。
如不服本判決，應於收受送達後二十日內向本院提出上訴書狀，其未表明上訴理由者
，應於提出上訴後二十日內向本院補提理由書狀（均須按他造當事人之人數附繕本）
上訴時應提出委任律師或具有律師資格之人之委任狀；委任有律師資格者，另應附具
律師及格證書及釋明委任人與受任人有民事訴訟法第四百六十六條之一第一項但書或
第二項（詳附註）所定關係之釋明文書影本。
中      華      民      國    九十      年      六      月      六      日
                                        書記官  張  美  華
附註：
民事訴訟法第四百六十六條之一（第一項、第二項）
對於第二審判決上訴，上訴人應委任律師為訴訟代理人。但上訴人或其法定代理人具
有律師資格者，不在此限。
上訴人之配偶、三親等內之血親、二親等內之姻親，或上訴人為法人、中央或地方機
關時，其所屬專任人員具有律師資格並經法院認為適當者，亦得為第三審訴訟代理人
。


司法院資訊處製作；財團法人民間司法改革基金會備份。
